臺灣高等法院刑事判決
109年度上易字第822號
上  訴  人  臺灣桃園地方檢察署檢察官 
被      告  林志斌


上列上訴人因被告竊盜案件，不服臺灣桃園地方法院108年度審
易字第2743號，中華民國109年3月20日第一審判決（起訴案號：
臺灣桃園地方檢察署108年度偵字第19127號），提起上訴，本院
判決如下：
    主  文
原判決關於沒收部分撤銷。
扣案之礦機壹佰貳拾肆臺、WIFI分享器壹臺、路由器拾臺及筆記
型電腦壹臺均沒收；未扣案之犯罪所得新臺幣貳拾陸萬壹仟壹佰
柒拾貳元沒收，於全部或一部不能沒收或不宜執行沒收時，追徵
其價額。
其他上訴駁回。
    事  實
一、林志斌為經營虛擬貨幣礦場，藉由礦機「挖礦」取得虛擬貨
    幣（比特幣、萊特幣），並免除因礦機24小時連續運轉所生
    之大筆電費支出，以此獲取利益，竟意圖為自己不法之所有
    ，基於竊取電能之犯意，於民國108年5月2日，向不知情之
    李詠謙承租位在桃園市○○區○○○街00號之1，2樓之房屋後，
    私自從臺灣電力股份有限公司（下稱臺電公司）所有之「接
    戶線」，架設未經電錶連接之3條導線進入上開房屋，並自1
    08年5月15日起，以上開3條導線導入電能供上開房屋內之礦
    機124臺、WIFI分享器1臺、路由器10臺及筆記型電腦1 臺（
    設備總用電共為99瓩）運轉，以此方式竊取電能，使臺電公
    司無法核實計算用電收取電費〔估算為新臺幣（下同）16萬1
    ,172元(計算方式詳後述)，並因而獲利約10萬元〕。嗣於108
    年6月4日下午4時50分許，經警持臺灣桃園地方法院（下稱
    桃園地院）法官核發之搜索票進入上開房間執行搜索，當場
    扣得林志斌所有之礦機124臺、WIFI分享器1臺、路由器10臺
    及筆記型電腦1臺，始悉上情。
二、案經臺電公司訴由新北市政府警察局海山分局（下稱海山分
    局）報請臺灣桃園地方檢察署檢察官偵查起訴。
    理  由
壹、證據能力方面：
一、按被告以外之人於審判外之陳述，雖不符刑事訴訟法第159
    條之1至第159條之4之規定，然經當事人於審判程序同意作
    為證據，法院審酌該言詞陳述或書面陳述作成時之情況，認
    為適當者，亦得為證據；當事人、代理人或辯護人於法院調
    查證據時，知有刑事訴訟法第159條第1項不得為證據之情形
    ，而未於言詞辯論終結前聲明異議者，視為有前項之同意，
    刑事訴訟法第159條之5定有明文。查，本判決下列認定事實
    所引用之被告以外之人於審判外所為之供述證據資料（包含
    人證與文書等證據），並無證據證明係公務員違背法定程序
    所取得；而檢察官及被告林志斌對本院審判期日提示之卷證
    ，均不爭執其證據能力，且迄至言詞辯論終結前亦未再聲明
    異議，本案證據資料作成時之情況，核無違法取證或其他瑕
    疵，證明力亦無明顯過低之情形，認為以之作為證據為適當
    ，依刑事訴訟法第159條之5規定，自均得作為證據。
二、至於非供述證據部分，檢察官及被告於本院審判期日均不爭
    執其證據能力，復均查無違反法定程序取得或其他不得作為
    證據之情形，且經本院於審判期日提示予檢察官及被告而為
    合法調查，應認均有證據能力。
貳、實體部分：
一、認定犯罪事實所憑之證據及理由：   
    上揭犯罪事實，業據被告於警詢、偵查、原審及本院均坦承
    不諱（見偵卷第9至12、92至95頁、原審卷第90至94、100、
    101頁、本院卷第62、63頁），核與告訴代理人傅一正於警
    詢及偵查時、告訴代理人戴明光於原審指訴情節相符（見偵
    卷第13至15、57、58頁、原審卷第92、93頁），復經證人李
    詠謙於偵查中證述屬實（見偵卷第89至91頁），並有用電戶
    基本資料、桃園地院108年聲搜字第496號搜索票、海山分局
    搜索扣押筆錄、扣押物品目錄表、臺電公司用電實地調查書
    、追償電費計算單、海山分局108年11月20日新北警海刑字
    第1083623277號函及檢附海山分局刑案現場勘察報告、刑案
    現場測繪圖、現場照片、勘察採證同意書、證物清單、刑事
    案件證物採驗紀錄表、新北市政府警察局108年8月22日新北
    警鑑字第1081575270號鑑驗書等件在卷可稽（見偵卷第18、
    19、21至25、29、31頁、原審卷第27至31、33、35至47、49
    至53、55至57頁），且有礦機124臺、WIFI分享器1臺、路由
    器10臺及筆記型電腦1臺扣案可佐，足徵被告前揭任意性自
    白核與事實相符，應堪採信。從而，本件事證已臻明確，被
    告犯行堪以認定，應予以依法論科。
二、論罪：
 ㈠按刑法第323條規定電能、熱能及其他能量，關於刑法竊盜罪
   章之犯罪，以動產論。是核被告所為，係犯刑法第323條、第
   320條第1項之竊取電能罪。
 ㈡被告自108年5月15日起至同年6月4日為警查獲時止，私下以架
   設未經電錶連接導線，並開啟啟礦機運轉之方式竊取電能，
   係基於單一之犯意，在密接之時、空下密集地竊取電能，各
   行為間之獨立性極為薄弱，依一般社會通念難以強行分開，
   應視為數個舉動之接續施行，合為包括一行為予以評價較為
   合理，核屬接續犯，應論以單純一罪。
三、撤銷改判（即沒收部分）之理由：
  ㈠按刑法沒收之相關規定修正前，係將沒收視為刑罰之一種，
    修正前刑法第34條第2款、第3款將沒收及其附隨之追徵、追
    繳或抵償定義為「從刑」之一種，即為此種觀念之具體展現
    。誠然，古代之沒收，旨在剝奪犯罪行為人之財產，使犯罪
    行為人受重大之不利益，以此達到懲罰犯罪行為人之目的，
    此種沒收當屬刑罰，殆無疑義；惟時至今日，沒收之標的業
    已由犯罪行為人之財產，轉為「違禁物、供犯罪所用之物、
    犯罪預備之物、犯罪所生之物、犯罪所得」（修正前刑法第
    38條第1 項、修正後刑法第38條第1 項、第2 項、第38條之
    1 第1 項前段參照）。其中對違禁物、供犯罪所用之物、犯
    罪預備之物、犯罪所生之物宣告沒收，核其意旨，乃在排除
    犯罪行為人對於該等物品之占有，避免犯罪行為人未來利用
    上開物品再次犯罪，甚至避免犯罪行為人以外之第三人利用
    上開物品再次犯罪（如違禁物之情形），較諸刑罰，無寧更
    具保安處分之性質；另對於犯罪所得之沒收，則旨在避免犯
    罪行為人因犯罪而保有不當之利得，係深受衡平思想之影響
    ，亦非可以單純之刑罰目之。上開沒收所存之立法思維，核
    與傳統將沒收定義為「刑罰」之觀念顯見矛盾、齟齬之處，
    故新修正刑法將沒收重新定性為「刑罰及保安處分以外之法
    律效果，具有獨立性，而非刑罰（從刑）」（刑法第2 條立
    法說明一參照），且佐以依修正後刑法第2 條第2 項規定應
    逕適用裁判時法律，而無刑罰所應適用之「從舊從輕原則」
    之適用，益見刑法修正後，沒收業已「去刑罰化」而具「獨
    立性」，仍需以犯罪行為之存在為前提，故於刑之宣告之同
    時併為沒收之宣告，乃實務上最常見之運作模式（修正後刑
    事訴訟法第309 條第1 款參照），但亦得由檢察官另聲請法
    院為單獨沒收之宣告（修正後刑法第40條第3 項、刑事訴訟
    法第59條之1 、修正後刑事訴訟法第455 條之34至37參照）
    ，故在論理上，「沒收」本得與「本案部分（即罪刑部分）
    」截然區分，即若原判決僅沒收部分有所違誤，而於本案部
    分認事用法正確時，自僅得就沒收部分撤銷，方符立法本旨
    。
  ㈡原判決就被告犯罪所得26萬1,172元沒收，固非無見。惟按供
    犯罪所用、犯罪預備之物或犯罪所生之物，屬於犯罪行為人
    者，得沒收之，刑法第38條第2項前段定有明文。經查，扣
    案之礦機124臺、WIFI分享器1臺、路由器10臺及筆記型電腦
    1臺，均係被告所有，且供被告犯本案竊取電能犯行所用之
    物，原判決竟未諭知沒收，容有未合。檢察官上訴意旨指摘
    原判決對扣案之礦機124臺、WIFI分享器1臺、路由器10臺及
    筆記型電腦1臺未為沒收之諭知不當，為有理由，自應由本
    院將原判決關於沒收部分予以撤銷改判。
  ㈢扣案之礦機124臺、WIFI分享器1臺、路由器10臺及筆記型電
    腦1臺，均係被告所有，且供被告犯本案竊取電能犯行所用
    之物，業據被告於本院審理時陳明在卷（見本院卷第63頁）
    ，應均依刑法第38條第2項前段規定宣告沒收。
  ㈣按犯罪所得，屬於犯罪行為人者，沒收之；前二項之沒收，
    於全部或一部不能沒收或不宜執行沒收時，追徵其價額；又
    犯罪所得，包括違法行為所得、其變得之物或財產上利益及
    其孳息；再犯罪所得及追徵之範圍與價額，認定顯有困難時
    ，得以估算認定之，刑法第38條之1第1項前段、第3項、第4
    項、第38條之2第1項分別定有明文。查，被告就本案私下以
    架設未經電錶連接導線而竊得之用電度數無法確實判斷，自
    無從精確計算犯罪所得。又參以告訴人提出之刑事陳報狀及
    告訴代理人提出追償電費計算單之依據為電業法第56條，該
    條規定：「再生能源發電業及售電業對於違規用電情事，得
    依其所裝置之用電設備、用電種類及其瓦特數或馬力數，按
    電業之供電時間及電價計算損害，向違規用電者請求賠償；
    其最高賠償額，以一年之電費為限。前項違規用電之查報、
    認定、賠償基準及其處理等事項之規則，由電業管制機關定
    之。」臺電公司並以上址房屋內用電設備容量1小時共為99
    瓩，計算自107年6月5日起至108年6月4日止共360天之用電
    度數為85萬5,360度，而1度的平均電價是4.07元乘以1.6倍
    ，追償電價是6.512元，故追償電費是557萬0,104 元，惟此
    應屬法定損害賠償責任規定，與被告竊取電能期間實際上之
    用電期間及度數並不相符，自難以此引為被告犯罪所得之認
    定。再審酌被告於原審供稱：因為伊有被鄰居抗議，所以機
    器開開停停，伊每天設備開啟機器之時間並非24小時，伊對
    於設備一天開啟之時間以20小時計算沒有意見等語（見原審
    卷第93頁），準此，依上址房屋內用電設備容量為1小時99
    瓩，而本件竊電期間是自108年5月15日至同年6月4日查獲時
    止計營運20日（6月4日當日為警搜索，不計入被告營運日數
    ），故以前開標準計算其犯罪所得應為16萬1,172元（即99
    瓩×20時×20日×平均電價4.07元＝16萬1,172 元），爰依刑法
    第38條之1第1項前段、第3項規定宣告沒收，並於全部或一
    部不能沒收或不宜執行沒收時，追徵其價額。
  ㈤次因被告竊取本案電能，從事「挖礦」所獲取之虛擬貨幣，
    因之獲利約10萬元，亦據被告於警詢及原審供承在卷（見偵
    卷第11頁、原審卷第101頁），而該10萬元獲利，核屬犯罪
    所得所變得之物，自亦應依刑法第38條之1第1項前段、第3
    項規定宣告沒收，並於全部或一部不能沒收或不宜執行沒收
    時，追徵其價額。
四、上訴駁回之理由：
    原審以被告上開犯行事證明確，適用刑法第323條、第320 
    條第1項、第41條第1項前段、第38條之1第1項前段、第3項
    等規定，並以行為人之責任為基礎，審酌被告貪圖己利，為
    免除賺取虛擬貨幣之電費支出，竟透過私接導線引接電源之
    方式，使臺電公司無法核實計算用電收取電費，造成臺電公
    司受有損失，所為亦容易導致附近區域供電不穩，所為實屬
    不該，應予非難；惟念其犯後始終坦承犯行，態度尚可，兼
    衡其犯罪之動機、情節、所生危害，暨考量其於警詢中自述
    高職肄業之教育程度、勉持之家庭經濟狀況等一切情狀，量
    處有期徒刑4月，並諭知易科罰金之折算標準，經核其認事
    、用法並無違法或不當，量刑亦稱妥適。檢察官上訴意旨指
    摘原判決對扣案之礦機124臺、WIFI分享器1臺、路由器10臺
    、筆記型電腦1臺未為沒收之諭知不當，為有理由，業如前
    述，惟檢察官執前詞上訴指摘原判決其餘部分違法或不當，
    為無理由，應予駁回。
據上論斷，應依刑事訴訟法第368條、第369條第1項前段、第364
 條、第299條第1項前段，刑法第38條第2項前段、第38條之1第1
項前段、第3項，判決如主文。
本案經檢察官曾柏涵提起公訴，檢察官丁俊成提起上訴，檢察官
何明楨到庭執行職務。
中　　華　　民　　國　　109 　年　　6 　　月　　17　　日
                  刑事第十一庭  審判長法  官  楊力進
                                      法  官  沈君玲
                                      法  官  雷淑雯
以上正本證明與原本無異。
不得上訴。
                                      書記官  林立柏
中　　華　　民　　國　　109 　年　　6 　　月　　24　　日
附錄本案論罪科刑法條全文
中華民國刑法第320條
意圖為自己或第三人不法之所有，而竊取他人之動產者，為竊盜
罪，處5 年以下有期徒刑、拘役或50萬元以下罰金。
意圖為自己或第三人不法之利益，而竊佔他人之不動產者，依前
項之規定處斷。
前二項之未遂犯罰之。

中華民國刑法第323 條
電能、熱能及其他能量，關於本章之罪，以動產論。